【裁判字號】    92,毒抗,1006
【裁判日期】    921229
【裁判案由】    聲請強制戒治
【裁判全文】
臺灣高等法院臺中分院刑事裁定                  九十二年度毒抗字第一○○六號
    抗  告  人  甲○○
    即  被  告
右列抗告人因聲請強制戒治案件，不服臺灣臺中地方法院中華民國九十二年十月十六
日裁定（九十二年度毒聲字第二五二八號）提起抗告，本院裁定如左：
      主  文
抗告駁回。
      理  由
一、本件抗告意旨略以：依毒品危害防制條例施行細則第十七條第一項規定：法院對
    留置中之被告或少年為不付觀察勒戒或逾期不為裁定時，除另因他案依法予以羈
    押、留置、收容或移送執行外，應即釋放之。抗告人係於九十二年八月十三日經
    原審法院裁定移送觀察勒戒，法院於應在九十二年九月十三日以前對抗告人宣以
    裁定結果；逾期而為裁定時，即屬違法，應即釋放抗告人。惟抗告人接獲原審法
    院九十二年度毒聲字第二五二八號令抗告人應入戒治處所戒治之裁定書，其所為
    裁判日期為九十二年十月十六日，已逾法定觀察勒戒期限三十四日。原審法院裁
    定，顯有不法，嚴重違反司法之程序正義。又抗告人第一次受觀察勒戒，並無五
    年內二犯本條例之情事，今檢察官依心理評估認「有繼續施用毒品之傾向」之無
    具體證據之文字，即聲請法官裁定抗告人應執行強制戒治一年，殊有疏率，亦未
    合法理，難令折服。查與抗告人同所受觀察勒戒之其他受觀察勒戒人五人，其中
    三人，係在一年內受二次觀察勒戒，卻於心理評估認無繼續施用毒品之傾向。論
    其依賴性、成癮性以及施用方式，均與抗告人並無相異，何以有不同評量結果？
    實有欠客觀公允。又抗告人於犯本案前，有正當職業，並與父母妻兒同住，全家
    合樂和睦。抗告人於八十五年罹患器質性精神病，又於九十年間發生嚴重車禍，
    導致左大腿嚴重骨折斷裂，不良於行。如因執行強制戒治一年，有致抗告人家庭
    破碎之虞，子女人格難以健全發展，更得付出鉅大社會成本云云。
二、原審裁定以：聲請人即檢察官所指，抗告人於九十年十二月至九十二年八月十日
    間施用海洛因，經原審法院以九十二年度毒聲字第二０九九號刑事裁定送勒戒處
    所觀察勒戒後，認有繼續施用毒品之傾向之事實，有該院九十二年度毒聲字第二
    ０九九號刑事裁定、台灣台中看守所九十二年九月二日中所正衛字第０九二００
    ０三二二０號函可憑，可以認定，因依毒品危害防制條例第二十條第二項裁定定
    令入戒治處所施以強制戒治一年。
三、查毒品危害防制條例第二十條第一項規定，施用第一級或第二級毒品者，檢察官
    應先送勒戒處所觀察勒戒，其期間不得逾一月；同條第二項中段規定，經觀察勒
    戒後，有繼續施用毒品之傾向者，由檢察官聲請法院裁定令入戒治處所施以戒治
    。上開法律，並未限制法院令入戒治處所戒治之裁定，須於觀察勒戒期滿前為之
    。抗告人以原審法院逾觀察勒戒期限三十四日，才為令入戒治處所強制戒治之裁
    定，有違法之情形，尚有誤會。又抗告人經台灣台中看守所附設觀察勒戒所施以
    觀察勒戒，依抗告人之人格特質、臨床徵候、環境相關因素三項予以評估，其中
    人格特質部分，因有毒品犯罪相關司法紀錄及其他犯罪相關紀錄，評估為十二分
    ；臨床徵候部分，因有戒斷症狀，以注射方法施用毒品，且施用期間超過一年，
    評估為四十分；環境相關因素部分，因社會功能評估為五分，總分為五十七分。
    經醫師綜合判斷，認抗告人之前已有一次煙毒前科，仍然繼續施用第一級毒品，
    故判定有繼續吸食傾向，此有台灣台中看守所附設勒戒處所有無繼續施用毒品傾
    向證明書可憑。上開評估係觀察勒戒所指派醫師依其專業知識所為，並無不當。
    抗告人徒以同所觀察勒戒者，有多人更系在一年內受二次觀察勒戒，卻評估為無
    繼續施用傾向，指摘原審裁定不當，並非有據本件抗告人之抗告為無理由，應予
    駁回。
三、據上論結，應依刑事訴訟法第四百十二條，裁定如主文。
中      華      民      國      九十二    年    十二    月    二十九    日
                                   臺灣高等法院臺中分院刑事第九庭
                                         審判長法  官  陳  筱  珮
                                               法  官  康  應  龍
                                               法  官  趙  春  碧
右正本證明與原本無異。
不得抗告。
                                               書記官  陳  文  琴
中      華      民      國    九十二     年     十二     月   三十一    日
                                                                        Ｆ


司法院資訊處製作；財團法人民間司法改革基金會備份。
